臺灣桃園地方法院交通事件裁定　　　　 93年度交聲字第459號
原處分機關　交通部公路總局新竹區監理所桃園監理站
異　議　人
即受處分人　甲○○　男　40歲.
上列受處分人因違反道路交通管理處罰條例案件，對於交通部公
路總局新竹區監理所桃園監理站於民國93年8 月18日所為之桃監
裁罰字第52－D1A991164 號裁決不服，聲明異議，本院裁定如下
：
    主  文
原處分關於汽車駕駛人，駕駛汽車違反道路交通安全規則，因而
肇事致人受傷，吊扣駕駛執照參個月部分撤銷。
甲○○汽車駕駛人，駕駛汽車違反道路交通安全規則，因而肇事
致人受傷，記違規點數參點。
其餘異議駁回。
    理  由
一、聲明異議意旨略以：異議人甲○○於民國93年4 月16日上午
    10時20分許，駕駛車牌號碼DB－6406號自用小貨車，行經桃
    園縣大園鄉台四線2.5 公里處，欲右轉再行迴轉，詎陳怡君
    騎乘車牌號碼JK7 －826 號重型機車自同向右後方駛至，二
    車發生碰撞，陳怡君並受有輕微擦傷。車禍之發生，主要係
    因交通號誌標示不明所致，異議人過失有限，惟對於原處分
    機關以「轉彎車未讓直行車」之事由處罰，仍願意承擔，僅
    是道路交通管理處罰條例已修正，異議人不應再被吊扣駕照
    ，為此對原裁決聲明異議，請求撤銷原處分。
二、按汽車駕駛人轉彎時，轉彎車不讓直行車先行，處200 元以
    上600 元以下（即新臺幣600 元以上1800元以下）罰鍰，道
    路交通管理處罰條例第48條第1 項第6 款定有明文，又汽車
    駕駛人違反上開第48條規定者，除處罰鍰外，並記違規點數
    1 點，同條例第63條第1 項亦有明定。另修正後同條例第61
    條第3 項則規定：汽車駕駛人，駕駛汽車違反道路交通安全
    規則，因而肇事致人受傷者，記違規點數3 點；致人重傷者
    ，吊扣其駕駛執照3 個月至6 個月。經查：
(一)異議人對其駕駛汽車違反「轉彎車不讓直行車先行」之規定
    ，因而肇事致人受傷之事實，並無爭執，核與證人陳怡君於
    警詢、本院調查時證述之情節相符，並有桃園縣政府警察局
    大園分局檢送之道路交通事故現場圖、道路交通事故調查報
    告表、現場照片可資佐證，堪信屬實。而陳怡君因上開車禍
    ，受有「右腰右臀挫傷及瘀腫」及「左膝5 ×5 公分擦傷」
    之事實，亦有敏盛綜合醫院大園分院診斷證明書在卷可稽，
    核其傷勢尚未達重傷之程度。是原處分機關所認定之事實，
    尚無違誤。
(二)至於法令適用部分:
  １按道路交通管理處罰條例第61條條文業經總統於93年4 月21
    日以華總一義字第09300077601 號令修正公布，依同條例第
    93條規定，本條例施行日期，由行政院以命令定之，行政院
    於93年6 月30日以院臺交字第0930086684號令：「中華民國
    93年4 月21日修正公布之道路交通管理處罰條例第61條，定
    自中華民國93年7 月1 日施行。」。又修正前道路交通管理
    處罰條例第61條第3 項規定，汽車駕駛人，駕駛汽車違反道
    路交通安全規則，因而肇事致人受傷者，吊扣其駕駛執照3
    個月至6 個月；該條文修正後之規定，則如上所列，此修正
    屬法律之變更。從影響駕駛人駕駛權利之觀點比較，以修正
    後之規定較有利於行為人，而上開修正條文施行日期，介於
    異議人違規日期（93年4 月16日）及受裁決日期之間（93年
    8 月18日），是本件涉是否需比較新舊法之問題。
  ２道路交通管理處罰條例雖係行政罰而非行政刑罰，並無刑法
    第2 條第1 項從新從輕原則之適用，然此項原則，於社會秩
    序維護法第2 條、稅捐稽徵法第48條之3 均有明文，行政罰
    法草案亦已明定從新從輕原則，即依立法者關於行政罰法律
    體系之計劃，亦認應有從新從輕原則之規定。同具行政罰性
    質之道路交通管理處罰條例未設規定，堪認其間確有法律漏
    洞存在，參以道路交通管理處罰條例第61條係因舊法未區分
    肇事致人受傷之輕重程度，一律吊扣駕照3 至6 個月，與平
    等原則及比例原則未盡相符之理由，始為法律之修正，本於
    平等原則，自應予類推適用。雖交通部93年6 月29日交路字
    第0930040431號函釋，認應以「行為時」法律作為新舊法交
    替時之適用原則，惟此乃見解於法院處理具體案件時，尚不
    受拘束（司法院大法官會議解釋第216 號參照）。
三、綜上所述，原處分機關認異議人有「轉彎車未讓直先車先行
    」、「肇事致人受傷」等違規事實，依道路交通管理處罰條
    例第48條第1 項第6 款、第61條第3 項、第63條第1 項之規
    定，處異議人罰鍰新臺幣900 元，吊扣駕駛執照3 個月，並
    記違規點數1 點，固非無據，惟原處分機關於93年8 月18日
    為本件裁決時，修正後之道路交通管理處罰條例第63條第1
    項之規定既已公布施行，揆諸前開說明，原處分機關自應依
    較有利於異議人之修正後規定為處分，原處分機關未注意及
    此，逕以修正前之規定，裁決異議人如上，尚有未合，應予
    撤銷，並由本院依修正後之規定，自為裁定如主文第2 項所
    示，至原處分機關其他部分之處分，核無不當，應予維持，
    抗告此部分之異議，為無理由，應予駁回。
四、依道路交通案件處理辦法第19條、第20條前段裁定如主文。
中　　華　　民　　國　　94　　年　　2 　　月　　25　　日
                        臺灣桃園地方法院交通法庭
                              法　官　許炎灶
以上正本證明與原本無異。
如不服本裁定，應於裁定送達後5 日內向本院提出抗告狀。
　　　　　　　　　　　　　　　書記官　文巧雲
中　　華　　民　　國　　94　　年　　3 　　月　　7 　　日
